【裁判字號】    95,易,1216
【裁判日期】    950809
【裁判案由】    毒品危害防制條例
【裁判全文】
臺灣板橋地方法院刑事判決              95年度易字第1216號
公  訴  人  臺灣板橋地方法院檢察署檢察官
被      告  甲○○
上列被告因違反毒品危害防制條例案件，經檢察官提起公訴（95
年度毒偵字第3824號），本院合議庭裁定適用簡式審判程序，判
決如下：
    主  文
甲○○連續施用第二級毒品，累犯，處有期徒刑伍月，如易科罰
金，以新臺幣玖佰元即銀元參佰元折算壹日。扣案之第二級毒品
安非他命壹包（毛重為零點參公克），沒收銷燬之；扣案之吸食
器壹組、玻璃球參個，均沒收之。
    事  實
一、甲○○曾於民國（下同）88年間因施用毒品案件，經本院於
    88年5 月25日以88年度毒聲字第3242號裁定送觀察勒戒後，
    認無繼續施用毒品傾向，由臺灣板橋地方法院檢察署檢察官
    於88年6 月24日以88年度偵字第4550號為不起訴處分，88年
    6 月11日出所；甲○○復因施用毒品案件，經本院於88年8
    月14日以88年度毒聲字第5094號裁定觀察勒戒，認無繼續施
    用毒品傾向，由臺灣板橋地方法院檢察署檢察官於88年8 月
    30日以88年度毒偵字第223 號不起訴處分，88年8 月30日出
    所。其再於90年度施用毒品，經本院以90年度毒聲字第4438
    號裁定強制戒治，嗣因執行滿3 月，經評定合格，由本院於
    91年8 月15日以91年度毒聲字第2538號裁定停止戒治，所餘
    戒治期間付保護管束，於91年9 月30日出所，92年2 月5 日
    強制戒治執行完畢。另甲○○於90年間因竊盜案件，經臺灣
    新竹地方法院於92年9 月2 日以91年度易字第19號判決有期
    徒刑1 年，92年10月2 日確定；又於90年間因施用毒品案件
    ，經本院於90年12月19日以90年度板簡字第2066號判決有期
    徒刑4 月，91年2 月25日確定。上開2 罪由臺灣新竹地方法
    院於93年1 月12日以93年度聲字第28號裁定合併定執行刑有
    期徒刑1 年3 月，93年10月15日縮刑期滿執行完畢。詎甲○
    ○不知悔改，基於施用第二級毒品安非他命之概括犯意，自
    95 年4月間某日起至95年5 月19日下午3 時許止，在臺北縣
    土城市○○街59巷7 號7 樓住處，以自有吸食器或玻璃球，
    施用第二級毒品安非他命多次。迨至95年5 月19日下午5 時
    許，為警於上址查獲甲○○及友人邱俊元，並扣得甲○○所
    有供本件施用第二級毒品所用之安非他命1 包（毛重為0.3
    公克）、吸食器1 組、玻璃球3 個，而偵知上情。
二、案經臺北縣政府警察局土城分局報請臺灣板橋地方法院檢察
    署檢察官偵查起訴。甲○○於本院行準備程序時，先就被訴
    事實為有罪之陳述，經告知簡式審判程序之旨，並聽取當事
    人意見後，裁定適用簡式審判程序審結。
    理  由
一、上揭時地施用第二級毒品安非他命之犯行，迭據被告甲○○
    於警詢、檢察官訊問、本院行準備程序及審理時供認不諱（
    詳參臺灣板橋地方法院檢察署95年度毒偵字第3824號卷第9
    頁95年5 月20日警詢筆錄、第40頁95年5 月20日訊問筆錄、
    本院95年8 月2 日準備程序筆錄及簡式審判筆錄），核與證
    人邱俊元於檢察官訊問時指證：扣案之安非他命、吸食器、
    玻璃球等證物，均是被告所有，95年5 月19日被告亦有施用
    安非他命（詳同前偵查卷第43頁95年5 月20日訊問筆錄）等
    語相符，復有被告所有供施用第二級毒品安非他命1 包（毛
    重0.3 公克）、吸食器1 組、玻璃球3 個扣案可證。再被告
    為警查獲後採集之尿液，經送臺灣檢驗科技股份有限公司以
    酵素免疫分析法及氣相層析質譜儀檢驗結果，確呈安非他命
    類陽性反應，此有該公司95年6 月12日濫用藥物尿液檢驗報
    告1 件在卷可稽。足認被告前開不利於己之自白，與事實相
    符。事證明確，被告施用第二級毒品安非他命犯行洵堪認定
    ，應依法論科。
二、被告行為後，刑法於94年2 月2 日修正公布，95年7 月1 日
    施行，而刑法施行法亦於95年6 月14日增訂第1 條之1 。修
    正後刑法第2 條第1 項規定：「行為後法律有變更者，適用
    行為時之法律。但行為後之法律有利於行為人者，適用最有
    利於行為人之法律」，係規範行為後法律變更所生新舊法律
    比較適用之準據法，於新法施行後，應適用修正後刑法第2
    條第1 項之規定，為「從舊從輕」之比較。且比較時應就罪
    刑有關之共犯、未遂犯、想像競合犯、牽連犯、連續犯、結
    合犯，以及累犯加重、自首減輕暨其他法定加減原因（如身
    分加減）與加減例等一切情形，綜其全部罪刑之結果而為比
    較（最高法院95年第8 次刑事庭會議決議參照）。又比較適
    用最有利於行為人之法律，應就罪刑有關之一切情形，比較
    其全部之結果，而為一體之適用，不應一部分適用新法，一
    部分適用舊法（最高法院29年上字第964 號判例意旨參照）
    。經查：
（一）、修正前刑法第56條規定：「連續數行為而犯同一之罪名
        者，以一罪論，但得加重其刑至二分之一」。修正後刑
        法刪除此規定。故修正前得論以連續犯情形，於修正後
        須依修正後刑法第51條規定論以數罪，再定其應執行之
        刑。因此，數行為論以連續犯1 罪，較依數罪併罰規定
        論以數罪，對於行為人較為有利。應依刑法第2 條第1
        項比較新舊法結果，以修正前刑法第56條規定，較有利
        於行為人。
（二）、修正前刑法第47規定：「受有期徒刑之執行完畢者，或
        受無期徒刑或有期徒刑一部之執行而赦免後，5 年以內
        再犯有期徒刑以上之罪者，為累犯，加重本刑至二分之
        一」，修正後刑法第47條第1 項則規定：「受徒刑之執
        行完畢，或一部之執行而赦免後，5 年以內故意再犯有
        期徒刑以上之罪者，為累犯，加重本刑至二分之一」。
        是本件為故意犯罪，不論依修正前之刑法第47條，或修
        正後之刑法第47條第1 項之規定，均構成累犯，應依刑
        法第2 條第1 項前段規定，適用修正前刑法第47條規定
        論以累犯。
（三）、再修正前刑法第41條第1 項前段規定：「犯最重本刑為
        5 年以下有期徒刑之刑之罪，而受6 個月以下有期徒刑
        或拘役之宣告，因身體、教育、職業、家庭之關係或其
        他正當理由，執行顯有困難者，得以1 元以上3 元以下
        折算1 日，易科罰金」。而刑法修正施行前之易科罰金
        折算標準，修正前罰金罰鍰提高標準條例第2 條前段規
        定（95年5 月17日修正刪除，95年7 月1 日施行），就
        其原定數額提高為100 倍折算1 日，則刑法修正施行前
        易科罰金折算標準，應以銀元300 元即新臺幣900 元折
        算1 日；而修正後刑法第41條第1 項前段規定：「犯最
        重本刑為5 年以下有期徒刑以下之罪，而受6 個月以下
        有期徒刑或拘役之宣告者，得以新臺幣1 千元、2 千元
        或3 千元折算1 日，易科罰金」。綜合比較新舊法易科
        罰金之折算標準，以修正前之規定，較有利於被告，應
        依刑法第2 條第1 項前段之規定適用有利於行為人之修
        正前刑法第41條第1 項前段規定，諭知易科罰金之折算
        標準。
（四）、沒收屬從刑，因從刑附屬於主刑，除法律有特別規定者
        外，依主刑所適用之法律，最高法院95年5 月23日第8
        次刑庭會議決定一(五)明揭此旨。因此，刑法第38條有關
        沒收規定，雖有修正，而擴大至因犯罪所生之物亦得沒
        收，惟基於法律整體適用考量，應適用修正前刑法第68
        條規定。
（五）、綜上全部比較結果，本件情形，顯以舊法規定較有利於
        被告，揆諸上揭說明，應一體適用舊法之規定，合先敘
        明。
三、核被告所為，係犯毒品危害防制條例第10條第2 項施用第二
    級毒品罪。其先後多次犯行，時間緊接，方法相同，所犯係
    構成要件相同之罪，顯係基於概括犯意反覆為之，應依修正
    刑法第56條規定，論以連續犯之裁判上一罪，並加重其刑。
    又其施用前後持有之低度行為，應為其施用之高度行為所吸
    收，不另論罪。再被告曾於90年間因竊盜案件，經臺灣新竹
    地方法院於92 年9月2 日以91年度易字第19號判決有期徒刑
    1 年92年10月2 日確定；又於90年間因施用毒品案件，經本
    院於90年12 月19 日以90年度板簡字第2066號判決有期徒刑
    4 月，91年2 月25日確定。上開2 罪由臺灣新竹地方法院於
    93年1 月12日以93年度聲字第28號裁定合併定執行刑有期徒
    刑1 年3 月，93年10月15日縮刑期滿執行完畢，此有臺灣高
    等法院被告前案紀錄表1 件在卷可考，其於前案有期徒刑執
    行完畢後，再為本件犯行，應依修正前刑法第47條規定論以
    累犯，並加重其刑，並依法遞加重之。爰審酌被告曾有施用
    毒品前科，又再為本件犯行，犯罪動機、目的、手段、次數
    ，施用毒品為自戕行為，尚未直接危害他人，犯罪後坦承犯
    行等一切情狀，量處主文所示之刑，並依修正前刑法第41條
    第1 項前段規定，諭知易科罰金折算標準。扣案之第二級毒
    品安非他命1 包（毛重0.3 公克），為供被告吸食之用，且
    包裝袋與毒品安非他命難以析離，故依毒品危害防制條例第
    18條第1 項前段之規定諭知沒收銷燬之。另扣案之吸食器1
    組、玻璃球3 個為被告所有供本件施用毒品安非他命所用之
    物，爰依修正前刑法第38條第1 項第2 款規定沒收之。
據上論斷，應依刑事訴訟法第273 條之1 第1 項、第299 條第1
項前段，毒品危害防制條例第10條第2 項、第18條第1 項前段，
刑法2 條第1 項前段、第11條前段、修正前刑法第56條、第47條
、第41條第1 項前段、第38條第1 項第2 款，罰金罰鍰提高標準
條例第1 條前段、修正前罰金罰鍰提高標準條例第2 條，判決如
主文。
本案經檢察官陳銘祥到庭執行職務。
中    華    民    國    95    年    8     月    9     日
                  刑事第十二庭  法  官  高玉舜
以上正本證明與原本無異
如不服本判決應於送達後10日內向本院提出上訴狀
                                書記官  田世杰
中    華    民    國    95    年    8     月    9     日
附錄本案論罪科刑法條全文：
毒品危害防制條例第10條
施用第一級毒品者，處 6 月以上 5 年以下有期徒刑。
施用第二級毒品者，處 3 年以下有期徒刑。


司法院資訊處製作；財團法人民間司法改革基金會備份。
